【裁判字號】    97,上訴,4215
【裁判日期】    971105
【裁判案由】    偽造文書等
【裁判全文】
臺灣高等法院刑事判決                97年度上訴字第4215號
上  訴  人  臺灣板橋地方法院檢察署檢察官
被      告  甲○○
上列上訴人因偽造文書等案件，不服臺灣板橋地方法院96年度訴
緝字第161號，中華民國97年7月29日第一審判決（起訴案號：臺
灣板橋地方法院檢察署95年度調偵字第225號），提起上訴，本
院判決如下：
    主  文
上訴駁回。
    理  由
一、本案經本院審理結果，認第一審判決以不能證明被告甲○○
    犯罪，對被告為無罪之諭知，核無不當，應予維持，並引用
    第一審判決書記載之證據及理由（如附件原審判決書）。
二、檢察官上訴意旨略以：（一）原審以被告甲○○並無涉犯刑
    法第216條、210行使偽造私文書及同法第339條之2利用自動
    付款設備詐欺等犯行，而諭知被告無罪，固非無見。（二）
    惟查：本件經告訴人乙○○堅指其與被告一同至慶豐銀行、
    台新銀行辦理信用貸款，原本是要與被告一同購買基金，由
    被告作伊之保證人，伊並順便辦理慶豐銀行的信用卡及玉山
    銀行、萬泰銀行的現金卡，被告稱怕伊會亂花錢，叫伊將信
    用卡、現金卡放在被告那裡，而於92年7月23日中午12時許
    ，接獲銀行後，始知受騙（見94年度核退偵字第796號卷第1
    3、第14頁）等語，核與其於原審審理時到庭具結證稱：伊
    申請信用卡、現金卡係為償還之前的投資款，卡辦下來之後
    ，投資款即已還清，已不需要用到信用卡、現金卡，但還沒
    有想到剪掉信用卡、現金卡，而伊本貸款負擔為30萬元很沈
    重，被告即叫伊將全部的信用卡、現金卡放在他那裡等語（
    見原審95年度訴字第2194號卷第35、36頁），足認證人即告
    訴人乙○○當時僅係將上開信用卡及現金卡託由被告代為保
    管，並無授權被告作何使用之意。再者，被告嗣後與告訴人
    和解：「被告願給付告訴人150萬，並自97年3月起每月6日
    前，按月給付原告1萬5千元至清償完畢，如1期不按時履行
    ，視為全部到期」，此有96年11月28日調解筆錄在卷可按，
    惟此係被告與告訴人嗣後處理和解之方案，非據此認為被告
    之前即無何詐欺及行使偽造文書之犯行。綜上所述，難認原
    審判決為允當，請予撤銷原判決，另為適當之判決云云。
三、經查：（一）告訴人於92年5月13日在臺北市政府警察局士
    林分局社子派出所，直陳其與被告一同至慶豐銀行、台新銀
    行辦理信用貸款，原本是要與被告一同購買基金，由被告作
    伊之保證人，伊並順便辦理慶豐銀行的信用卡、及玉山銀行
    、萬泰銀行的現金卡，被告稱怕伊會亂花錢，叫伊將信用卡
    、現金卡放在被告那裡，於92年7月23日12時許，接獲銀行
    通知，始知受騙。」（見九十四年度核退偵字第七九六號卷
    第十三、十四頁）惟在告訴人得知受騙後，卻仍有被告在93
    年1月6日、同年1月8日持告訴人信用卡刷卡簽帳紀錄，有慶
    豐銀行消費明細查詢及刷卡簽帳單在卷可佐，故告訴人在警
    詢指訴其信用卡遭被告盜刷乙節，尚難遽信。（二）又被告
    於93年4月22日曾與告訴人書立字據，「本人甲○○因經過
    乙○○同意，在他名下銀行任意調借使用，如有急需再行償
    還，因將汐止一住戶拍賣此款，將作為償還乙○○本人在銀
    行償還的金額，因怕雙方反悔，特立此約」，有被告、告訴
    人簽名之字據、台北縣汐止地政事務所建物所有權狀影本在
    卷（附於95年度偵緝第687號卷第22頁、第23頁）。據上所
    陳，堪認被告經告訴人同意，使用告訴人之信用卡消費，當
    可確認。而原審因此以被告與告訴人完成調解，被告願按期
    清償告訴人為由，更可證明被告主觀上未具不法所有之意圖
    應屬的論。
四、綜上所述，起訴意旨所提出被告偽造文書等犯行之證據，尚
    不足以使本院形成有罪之心證。此外，復無其他積極事證，
    可認被告確有前揭之犯行，本案自屬不能證明被告犯罪。
五、原判決以不能證明被告犯罪而為無罪之諭知，並無不合。檢
    察官上訴意旨仍執前詞指摘原判決不當，為無理由，應予駁
    回。
六、被告經合法傳喚，無正當理由未到庭，爰不待其陳述，逕行
    判決。
據上論斷，應依刑事訴訟法第373條、第368條、第371條，判決
如主文。
本案經檢察官沈世箴到庭執行職務。
中    華    民    國    97    年    11    月    5    日
            刑事第八庭    審判長法  官  鄭文肅
                                法  官  蔡光治
                                法  官  劉嶽承
以上正本證明與原本無異。
如不服本判決，應於收受送達後十日內向本院提出上訴書狀，其
未敘述上訴之理由者並得於提起上訴後十日內向本院補提理由書
（均須按他造當事人之人數附繕本）。
                                書記官  魏淑娟
中    華    民    國    97    年    11    月    5     日
附件：
 臺灣板橋地方法院刑事判決            96年度訴緝字第161號
公  訴  人  臺灣板橋地方法院檢察署檢察官
被      告  甲○○  男  30歲（民國○○年○月○○日生）
                    身分證統一編號：Ｚ000000000號
                    住台北縣板橋市○○街8巷45號3樓
上列被告因偽造文書等案件，經檢察官提起公訴（九十五年度調
偵第二二五號），本院判決如下：
    主  文
甲○○無罪。
    理  由
一、公訴意旨略以：被告甲○○與告訴人乙○○原係同事關係。
    緣乙○○不願家人知道自己申請信用卡，遂將所申請之慶豐
    商業銀行信用卡（下稱慶豐銀行，卡號000000000
    0000000號）寄送至臺北縣板橋市○○路○段一八八
    號四樓甲○○租屋處；乙○○另將其所有之玉山銀行現金卡
    （下稱玉山銀行，帳號00000000000000號）
    、萬泰商業銀行現金卡（下稱萬泰銀行，帳號000000
    000000號），均交付甲○○保管。惟甲○○竟基於意
    圖為自己不法所有之概括犯意，於收到乙○○之慶豐銀行信
    用卡後，於民國九十二年二月十七日，冒用乙○○之名義開
    卡後，再連續自九十三年一月六日起，在臺北縣中和市○○
    路○段五五０號「中國石油積穗站」等地，持乙○○之慶豐
    銀行信用卡，刷卡消費共十七次，同時均偽造「乙○○」之
    署名於信用卡簽帳單上，以確認消費金額無誤而偽造私文書
    ，並持之以行使，致使各該特約商店之人員，陷於錯誤，誤
    以為係原持卡人乙○○之刷卡消費行為，乃提供服務或交付
    所購之物品予甲○○。其偽造及行使私文書，均足生損害於
    乙○○及發卡之慶豐銀行對於信用卡持有人管理之正確性。
    甲○○復承前同一犯意，以不正方法，連續由自動付款設備
    取得他人之物，即(一)自九十一年十月二十九日起，持乙○○
    之玉山銀行，預借現金共四十次；(二)自九十二年二月十三日
    起至九十二年七月十九日止，持乙○○之萬泰銀行現金卡，
    預借現金共二十六萬五千五百元。因而共詐得五十萬餘元。
    嗣因相關銀行向乙○○催繳相關消費金額後，乙○○始悉遭
    冒用，報警處理。因認被告係犯刑法第二百十六條之行使第
    二百十條偽造私文書罪、刑法第三百三十九條第一項之詐欺
    取財罪與刑法第三百三十九條之二之利用自動付款設備詐欺
    罪等罪嫌。
二、按犯罪事實應依證據認定之，無證據不得推定其犯罪事實；
    又不能證明被告犯罪者，應諭知無罪之判決，刑事訴訟法第
    一百五十四條、第三百零一條第一項前段分別定有明文。再
    按事實之認定，應憑證據，如未能發現相當證據，或證據不
    足以證明，自不能以推測或擬制之方法以為裁判基礎；又認
    定不利被告之事實，須依積極證據，苟積極證據不足為不利
    於被告事實之認定時，即應為有利於被告之認定，更不必有
    何有利之證據；末按告訴人之告訴，本以使被告受刑事追訴
    為目的，故其陳述是否與事實相符，自應調查其他證據，以
    資審認，苟其所為攻擊之詞，尚有瑕疵，則在此瑕疵未予究
    明以前，即不能遽採為斷罪之基礎（最高法院三十年上字第
    八一六號、四十年臺上字第八六號、六十九年度台上字第一
    五三一號判例參照）。
三、公訴人認被告涉有偽造文書、詐欺等罪嫌，無非以被告甲○
    ○之供述、證人即告訴人乙○○於偵查中之指訴、慶豐銀行
    信用卡刷卡明細表、玉山銀行交易明細表、萬泰銀行交易明
    細表各一份、簽信用卡帳單影本五紙為其主要依據。訊據被
    告堅詞否認有公訴人所指之犯行，辯稱：是告訴人收到信用
    卡、現金卡之後，交伊使用並告知密碼，且是被告改寄帳單
    寄到伊住處，告訴人都有同意伊使用信用卡、現金卡，每個
    月伊會支付帳單款項或最低應繳金額，伊還沒有認識告訴人
    之前，告訴人就已經有負債了，告訴人的卡片會寄送到伊住
    處，是因告訴人負債很多，他工作的錢，沒有辦法繳他自己
    的債務，伊也有幫乙○○繳其他的信用卡債，告訴人並未將
    現金卡的密碼寫在卡片的後面，因為別人撿到的話，也會去
    提領」等語。經查：(一)告訴人於九十三年五月十三日在臺北
    市政府警察局士林分局社子派出所，直陳其與被告一同至慶
    豐銀行、台新銀行辦理信用貸款，原本是要與被告一同購買
    基金，由被告作伊之保證人，伊並順便辦理慶豐銀行的信用
    卡、及玉山銀行、萬泰銀行的現金卡，被告稱怕伊會亂花錢
    ，叫伊將信用卡、現金卡放在被告那裡，於九十二年七月二
    十三日十二時許，接獲銀行通知，始知受騙。」（見九十四
    年度核退偵字第七九六號卷第十三、十四頁）惟在告訴人得
    知受騙後，卻仍有被告在九十三年一月六日、九十三年一月
    八日持告訴人信用卡刷卡簽帳紀錄，有慶豐銀行消費明細查
    詢及刷卡簽帳單在卷可佐，故告訴人在警詢指訴其信用卡遭
    被告盜刷乙節，尚難遽信。(二)嗣告訴人於偵查中改稱：「伊
    向慶豐銀行辦理信用貸款，並順便申請慶豐銀行信用卡，寄
    卡地址是寫告訴人之租處，因不希望家人知道伊辦理信用貸
    款，伊並未收到慶豐銀行信用卡，也沒有詢問慶豐銀行信用
    卡是否寄出；而玉山銀行、萬泰銀行現金卡，是伊到被告家
    泡茶聊天，放在皮夾內掉在被告住處，隔天伊取回時已各被
    盜借現金五萬元，伊是將現金卡密碼寫在卡片空白處；同日
    偵訊中隨即改稱：現金卡是借給被告使用。」等語（見九十
    四年度核退偵字第七九六號卷第四十九頁）。前後指訴，顯
    不一致。且依玉山銀行、萬泰銀行所列告訴人現金卡之借還
    情形，均係陸續之借貸，並非如告訴人所述，一日之間高額
    借款，有玉山銀行現金卡中心借貸明細表、萬泰銀行建成分
    行九十三年九月三十日建成字第九三００００二二九號函在
    卷可參，故告訴人之現金卡是否遭被告盜用，或告訴人交付
    予告訴人使用，甚有疑義。(三)嗣於本院準備程序中稱指：「
    伊申請信用卡、現金卡是為還清之前的投資款，卡辦下來之
    後，投資款即已還清，已不需要用到信用卡、現金卡，但還
    沒有想要剪掉信用卡、現金卡，而伊本身貸款負擔為三十萬
    元很沈重，被告即叫伊將全部的信用卡、現金卡全部放在他
    那裡」等語（見本院九十五年度訴字第二一四九號卷第三十
    五、三十六頁）。衡情信用卡、現金卡就消費、提款而言，
    近似於現金，而告訴人直陳其並未使用上開信用卡、現金卡
    ，卻大量申請信用卡、現金卡，復將信用卡、現金卡寄放予
    交往不深之告訴人住處，不予聞問，直至銀行通知積欠款項
    未付，始稱受騙，且自稱受騙後，並未直接向銀行要求停卡
    ，仍有告訴人之刷卡簽帳紀錄，顯與常情不符。(四)又被告於
    九十三年四月二十二日曾與告訴人書立字據，「本人甲○○
    因經過乙○○同意，在他名下銀行任意調借使用，如有急需
    再行償還，因將汐止一住戶拍賣此款，將作為償還乙○○本
    人在銀行償還的金額，因怕雙方反悔，特立此約」，有被告
    、告訴人簽名之字據、台北縣汐止地政事務所建物所有權狀
    影本在卷（附於九十五年度偵緝第六八七號卷第二十二頁、
    第三十三頁）。更可確認告訴人申請之信用卡、現金卡，係
    供被告調度資金使用，且帳款由告訴人支付，至被告無法支
    付信用卡、現金卡之帳款後，二人書立字據協議，惟被告在
    協議後，仍無法償還帳款，告訴人始於九十三年五月十三日
    向警局提出告訴。(五)末查，被告已與告訴人達成和解：「被
    告願給付告訴人一百五十萬元，並自九十七年三月起每月六
    日前，按月給付原告一萬五千元至清償完畢，如一期不按時
    履行，視為全部到期」，有九十六年十一月二十八日調解筆
    錄在卷可按，益徵被告無不法所有之意圖，尚不能僅憑被告
    一時無法清償其欠款，遽認被告有盜刷告訴人之信用卡，或
    使用詐術取得告訴人現金卡內預借之現金等偽造文書或詐欺
    之犯行。
四、綜上所陳，尚不能僅憑告訴人有瑕疵之指訴，遽認被告有偽
    造文書、詐欺之犯行；此外，檢察官並未再舉出其他證據，
    足以證明被告確有偽造文書、詐欺之犯行存在，本院亦查無
    其他積極證據足以證明被告確有公訴人所指之犯行，揆諸首
    開說明，自應為無罪之諭知。
據上論斷，應依刑事訴訟法第三百零一條第一項，判決如主文。
本案經檢察官林俊峰到庭執行職務。
中    華    民    國    97    年    7     月    29    日
            刑事第八庭  審判長  法  官  潘  翠  雪
                                法  官  王  士  珮
                                法  官  絲  鈺  雲
上列正本證明與原本無異。
如不服本判決，應於判決送達後十日內敘明上訴理由，向本院提
出上訴狀 (應附繕本) ，上訴於臺灣高等法院。
                                書記官  江  文  彬
中    華    民    國    97    年    7     月    29    日


司法院資訊處製作；財團法人民間司法改革基金會備份。
